【裁判字號】    89,台上,6218
【裁判日期】    891019
【裁判案由】    盜匪
【裁判全文】
最高法院刑事判決                              八十九年度台上字第六二一八號
    上  訴  人  甲○○
右上訴人因盜匪案件，不服台灣高等法院中華民國八十九年八月十六日第二審判決（
八十九年度上訴字第二三七九號，起訴案號：台灣板橋地方法院檢察署八十九年度偵
字第七一一八號），提起上訴，本院判決如左：
    主  文
上訴駁回。
    理  由
按刑事訴訟法第三百七十七條規定，上訴於第三審法院，非以判決違背法令為理由，
不得為之。是提起第三審上訴，應以原判決違背法令為理由，係屬法定要件。如果上
訴理由狀並未依據卷內訴訟資料，具體指摘原判決不適用何種法則或如何適用不當，
或所指摘原判決違法情事，顯與法律規定得為第三審上訴理由之違法情形，不相適合
時，均應認其上訴為違背法律上之程式，予以駁回。本件原判決認定上訴人甲○○於
民國八十九年四月一日在午餐時飲用米酒頭一瓶，因酒醉達精神耗弱程度（其被捕時
酒精測試在十五時四十二分高達一‧○五㎎＼ｌ即每公升一‧○五毫克）於當日下午
二時四十分許在台北縣三峽鎮○○路三十七號附近，見陳品如在郵局提款機領款新台
幣（下同）二萬元，竟意圖為自己不法所有，尾隨陳品如步行至路旁的ＤＧ－八一一
八號自用小客車，見陳品如進入該車左前方駕駛座後，上訴人立即開啟該車右前車門
，迅速進入該車右前座，持車內重達二公斤的陶器狗飾，作勢要毆打陳品如，喝令陳
品如駕駛該車前進，致陳品如無法抗拒，上訴人隨即強行搶下陳品如頸上懸掛的翡翠
項鍊一條（含翡翠墜子價值十萬餘元），陳品如於駕駛約一百公尺遠時，遇紅燈暫停
，即趁上訴人不及注意時，開車門跳下，因隨行車陣見轉綠燈鳴喇叭，上訴人駕駛該
車前行至同鎮○○路四十八巷下車小解後，因被人追捕逃至介壽路一段五十七號附近
，旋為陳品如之鄰居追及後當場逮捕交由隨後趕到警員處理，事後在停車旁尋獲該項
鍊、翡翠墜子並未查獲等情。因而撤銷第一審科刑判決，改判仍論處上訴人意圖為自
己不法所有，以強暴致使不能抗拒而取他人之物罪刑，已敘明其所憑之證據及認定之
理由。並以上訴人否認犯行，不足採信，亦於理由內詳予指駁。從形式上觀察，原判
決並無違背法令情形存在。上訴意旨略以：（一）上訴人係臨時起意，想進入被害人
車內竊取物品，並未自始跟蹤被害人取款，再伺機行強，不意進入車內後，發覺被害
人亦在車內，上訴人為免被害人喊叫，才令被害人將車開走，被害人有所誣陷。（二
）上訴人自上車後，即未看見被害人有戴項鍊，且項鍊係在上訴人還車之處發覺，果
上訴人有強盜該項鍊，應於被害人鄰居追及前，將項鍊丟棄於水溝或他處，足證上訴
人無強盜項鍊之意。（三）項鍊找到地點係被害人片面所言，並非警員所尋獲，且被
害人係至警局才提及項鍊被盜一事，足見被害人係見上訴人酒醉，才故意扯下自己項
鍊，自有誣告之嫌，並請求對被害人及上訴人測謊，以明究竟。（四）上訴人無強盜
被害人汽車之意，且行為時已有精神耗弱之程度，一審及原審均量刑過重等語。惟查
原判決並未認定上訴人有強盜被害人汽車之情事，且亦已認定上訴人行為時精神耗弱
，依法減輕其刑，均據原判決分別敘明，上訴人執此上訴，顯有誤解，殊非合法之第
三審上訴理由。又第三審為法律審，除有特別規定外，不為事實上之調查，上訴人於
上訴本院後，始主張被害人係誣告，請求對被害人及上訴人測謊，本院自不予審酌。
再量刑輕重係屬事實審法院得依職權自由裁量之事項，原判決已斟酌刑法第五十七條
各款所列情狀而未逾法定刑度，即不得遽指為違法。其餘上訴意旨未依據卷內訴訟資
料，對原判決究竟如何不適用法則或適用不當為具體之指摘，徒憑己見，就原判決已
說明事項或屬原審採證認事職權之適法行使，為單純事實上爭執。核與法律規定得為
第三審上訴理由之違法情形，不相適合，亦非適法之第三審上訴理由。其上訴違背法
律上之程式，應予駁回。
據上論結，應依刑事訴訟法第三百九十五條前段，判決如主文。
中      華      民      國    八十九    年      十      月     十九     日
                              最高法院刑事第三庭
                                  審判長法官  陳  錫  奎
                                        法官  洪  清  江
                                        法官  吳  昆  仁
                                        法官  李  伯  道
                                        法官  陳  世  雄
      右正本證明與原本無異
                                              書  記  官
中      華      民      國    八十九    年      十      月    二十四    日


司法院資訊處製作；財團法人民間司法改革基金會備份。
